【裁判字號】    97,上易,126
【裁判日期】    971007
【裁判案由】    竊盜
【裁判全文】
臺灣高等法院花蓮分院刑事判決         97年度上易字第126號
上  訴  人  臺灣臺東地方法院檢察署檢察官
被      告  乙○○
                    通訊處臺東縣臺東市○○街184巷12號3樓
選任辯護人  蕭芳芳律師
上列上訴人因被告竊盜案件，不服臺灣臺東地方法院97年度易字
第10 3號中華民國97年7月22日第一審判決（起訴案號：臺灣臺
東地方法院檢察署97年度偵字第683號），提起上訴，本院判決
如下：
    主  文
原判決撤銷。
乙○○攜帶兇器竊盜未遂，累犯，處有期徒刑肆月，如易科罰金
以新台幣壹仟元折算壹日。扣案之鐵鎚壹支、老虎鉗壹把及黑色
塑膠袋貳只，均沒收。
    事  實
一、乙○○前曾因違反臺灣地區與大陸地區人民關係條例案件，
    經臺灣臺東地方法院判處有期徒刑4月確定，於民國96年2月
    9日執行完畢。仍不知悔改，因缺錢花用，意圖為自己不法
    之所有，於民國97年4月2日凌晨1時5分許，攜帶自己所有客
    觀上可供兇器使用之鐵鎚1支、老虎鉗1把及黑色塑膠袋2只
    ，至臺東縣臺東市○○路25號臺東縣文化中心前之表演廣場
    ，以上開工具撬取表演廣場階梯上之止滑銅條時，為附近民
    眾發現，經報警當場查獲而未遂，並扣得乙○○所有供竊取
    上開銅條所用之鐵鎚1支、老虎鉗1把及黑色塑膠袋2只。
二、案經臺東縣警察局臺東分局報請臺灣臺東地方法院檢察署檢
    察官偵查起訴。
    理  由
一、本件就檢察官所提出證明被告犯罪事實之證據方法（詳後述
    所引之證據），被告並未爭執其證據能力，復未於本院言詞
    辯論終結前聲明異議，本院審酌該等證據作成時之情況，並
    無違法取證或證據力明顯偏低之情形，以資作為證據並無不
    當之處，揆諸刑事訴訟法第159條之5規定意旨，該等證據均
    有證據能力，合先敘明。
二、認定犯罪事實所憑證據及理由：
（一）證人甲○○○於警詢時之證詞。其證稱被告正竊取之階梯
      防滑銅條為臺東縣政府文化局所管理之財產。足以證明被
      告竊取之物確係他人所有之物。
（二）證人林子文之證詞。證人林子文即臺東縣警察局臺東分局
      中興派出所警員，其於原審結稱於當日凌晨1時2分51秒許
      接獲勤務中心通報有小偷在文化中心前偷樓梯條，伊騎摩
      托車於當日凌晨1時4分38秒到達現場，其後約30秒，馬蘭
      派出所、寶桑派出所支援警力方到場，到達後被告以腳擋
      住老虎鉗，經叫被告將腳挪開後，方發現被告腳邊有老虎
      鉗，且是插在銅條與水泥地中間，未發現任何遭被告撬下
      之銅條。伊與報案人聯絡，報案人表示被告在該處已撬了
      約10幾分鐘，只要有車輛經過聲音就不撬等語（見原審卷
      第48-51頁）。此核與被告於偵查中之供述相符。足以證
      明被告有竊盜未遂之犯行。
（三）刑案現場測繪圖1紙、現場照片16張（見警卷第11-19頁）
      。此係警方據報到達現場後所製作、拍攝，照片中被告所
      有之老虎鉗插在上開表演廣場階梯上防滑銅條與水泥地間
      之縫隙內，此核與證人林子文之證述及被告供述均相符，
      足以證明被告為警查獲時以其所有之老虎鉗插在該階梯防
      滑銅條與水泥地縫隙間之情狀，而依被告於偵查中供稱之
      其竊取銅條係為變賣等語，自足以認定被告已著手於竊盜
      犯行，僅經警查獲而未遂（至其於原審辯稱將老虎鉗插入
      該縫隙中係為發洩云云，其不可採信之理由後述之）。
（四）扣案之老虎鉗、鐵鎚、黑色塑膠袋。上開物品均係被告所
      有並攜帶至現場而經查獲之物品，業據被告坦承在卷。而
      扣案之老虎鉗及鐵鎚均具有攻擊性有使人受傷之可能性，
      故係屬兇器，堪以認定。而被告攜帶足供兇器使用之鐵鎚
      及老虎鉗，並將老虎鉗之握柄部分插入銅條與水泥台階之
      縫隙中，現場並有被告所有黑色塑膠袋置於腳旁，堪認扣
      案塑膠袋應係備以包裝竊得之銅條使用，故足以認定被告
      意在竊取銅條，且攜帶兇器，而著手於竊盜犯行。
（五）被告於偵查中之自白。被告於偵查中供稱其將所有鐵鉗插
      入臺東縣文化中心前階梯銅條內係為拿去賣，因其沒錢，
      但尚未得手等語（見偵卷第7、8頁）。再參以被告於原審
      供稱其確有於如事實欄所指時間，將其所攜帶之老虎鉗握
      柄插入臺東縣文化中心前表演廣場階梯上防滑銅條與水泥
      地間之縫隙內，並已往上撬出空隙，且警察隨即到場之事
      實。再參以證人林子文之證述內容，足以證明被告當時確
      以竊取銅條之意，將其所有老虎鉗插入臺東縣文化中心所
      有銅條內，其已著手於竊盜犯行，僅未遂之事實。
（六）綜上所述，被告犯罪事證明確，其犯行堪以認定。
三、被告於原審辯解及本院不採之理由：
（一）被告堅決否認有何加重竊盜未遂犯行，辯稱：伊找不到工
      作已經1、2個星期，當天帶鐵鎚、老虎鉗是去幫朋友做狗
      籠，做完後，伊有喝酒發洩，已在該處坐了30-40分鐘，
      坐在該處想事情，想要找什麼工作，伊將老虎鉗插入階梯
      防滑銅條是在發洩，伊在該處已經弄很久，沒有要偷去變
      賣的意思云云。
（二）經查：
  １、被告就其於查獲時確將所有足供兇器使用之老虎鉗插入臺
      東縣文化中心廣場前階梯之止滑銅條內之事實，並不爭執
      ，僅辯稱其無竊盜之犯意云云。故本案之爭點在於被告將
      其所有老虎鉗插入止滑銅條內，並將之往上撬開之行為，
      是否已著手於竊盜犯行。
  ２、本件參以卷附相片所示，系爭查獲處所止滑銅條之設置，
      係以螺絲緊鎖兩邊，且螺絲已與止滑銅條密切接合，故而
      若欲以工具將螺絲鬆開，當需耗費甚大力氣，顯然較為不
      易，然因兩邊螺絲中間之銅條係受力較弱之處，故而若欲
      將兩端經螺絲鎖住之銅條取走，最容易之方式為自銅條中
      間受力最弱處著手，將之撬起使銅條鬆動後，兩邊原鎖緊
      之螺絲亦將隨之鬆動，自得將銅條拔起。被告當時攜帶之
      物品為老虎鉗、鐵鎚及黑色塑膠袋2只，並以老虎鉗握柄
      插入（鐵鎚應係用以槌打將老虎鉗握柄插入銅條內所用）
      兩端為螺絲鎖緊之止滑銅條中間位置，再將之往上撬起，
      此亦有卷附相片可參，被告採取之方式顯然係為將上開止
      滑銅條取出之行為，絕非係洩憤之舉動。再核與被告於偵
      查中供稱之：當天是伊將鐵鉗（即扣案老虎鉗）插入階梯
      銅條內，因為伊沒有錢，要拿去賣等語（見偵卷第7頁）
      。則依被告上開行為及供述內容，足以認定被告將扣案老
      虎鉗握柄插入上開表演廣場階梯上止滑銅條內之目的，應
      係為竊取止滑銅條，其有竊盜犯意及行為堪以認定。
  ３、況被告於原審供稱在該處坐很久，且已「弄很久」等語，
      核與證人林子文證稱報案人稱被告在該處竊物已甚久等情
      相符，故被告於偵查中之自白應係與實情相符，堪信為實
      在。
  ４、至被告其後於原審辯稱將老虎鉗插入止滑銅條並往上撬之
      目的係為洩憤云云。然洩憤當有一定目的或行為，被告究
      為洩何憤，且何以選於該處洩憤，又為何於經查獲後就此
      重要之目的均未曾於警訊及偵查中供述等等，均未能詳細
      供明，實難認其嗣後於原審所辯堪以採信。況一般洩憤者
      當係以鐵槌等物敲擊物品以為發洩其無法忍受之怒氣，被
      告之行為則係以老虎鉗慢慢且細心將止滑銅條撬開，並非
      在毀壞該處之任何設施以發洩其怒氣，故實難認該行為係
      屬洩憤之舉。再參以卷附現場照片所示，除經被告以老虎
      鉗撬開插進銅條並撬起處之部分外，該處並未見有其他經
      敲打之痕跡（見警卷第12-19頁），依常理，若意在洩憤
      ，當以所持工具敲打該處，故而該處當不可能除經撬開部
      分外無其他受損之跡象，故被告上開所為當係為取得該處
      之銅條，並非在洩憤，其事後辯稱以所持有老虎鉗撬開該
      處銅條之目的係為洩憤云云，實違反常理，難以令人採信
      。
  ５、再參以被告於警訊時仍處於酒後狀態中，有卷附酒精濃度
      測試表附卷可參（見警卷第9、10頁），被告於同日凌晨2
      時44分許酒後呼氣濃度為0.49ｍｇ/ｌ，故其於警訊時供
      稱不知其行為目的之詞，當係受酒精作用影響，故未坦承
      其行為目的並不違常理。然其於97年4月2日下午3時24分
      許經檢察官訊問時，先供稱要請律師，故經檢察官諭知暫
      留拘留室內 (見偵卷第6頁)，足以顯示被告當時意識清楚
      ，且對其法律上之權益亦知之甚深，故不可能對檢察官之
      訊問內容有所誤解。再參以其於同日下午4時20分許，再
      經檢察官訊問時，就其犯罪行為樣態、動機均供述甚詳，
      且供稱尚未得手等語，並就其家庭狀況及當時其自身現況
      均供述甚詳，有偵查筆錄附卷可參（見偵卷第7、8頁），
      依其當時供述之詳盡情形，及事後從未曾辯稱偵查中之供
      述有何違反其自由意志之情形，再參以查獲時有飲酒至檢
      察官訊問時相隔已10多小時，其供述應不可能再受酒精影
      響等情，且其若非確有竊盜之意，豈可能於警訊中未坦承
      犯行，反於偵查中在檢察官前坦承犯行，再輔以被告經查
      獲時係為將上開處所銅條取下及當場查獲警員林子文之證
      詞，並扣案證物等證據，堪信被告於偵查中之供述應係實
      情，而可採信，其嗣後於原審翻異前詞之辯解應係違反真
      實，並不可採。況被告於原審原甚至辯稱老虎鉗係警察叫
      其插的云云，嗣經原審欲傳訊警員林子文、謝東文證述後
      ，方改口稱其確有將老虎鉗插入階梯銅條，且往上撬了2
      、3下，稍微有點空隙，警察就來了等語（見原審卷第39
      頁），參以被告於原審之辯解係違反真實，足以推認其於
      原審之供述應有不實。
  ６、再參以證人即臺東縣警察局臺東分局中興派出所警員林子
      文於原審證稱：97年4月2日凌晨2點到4點伊執行備勤勤務
      ，當日凌晨1點2分51秒接獲勤務中心通報，據報有一名小
      偷在臺東縣臺東市文化中心前偷樓梯的銅條，伊騎乘摩托
      車先在1點4分38秒到達現場，隨後約30秒，馬蘭派出所、
      寶桑派出所支援警力即到場，連伊總共5名警員。到達現
      場後，被告用腳擋住老虎鉗，我們叫他將腳挪開，才發現
      被告腳邊有老虎鉗，且是插在銅條與水泥地中間，沒有發
      現任何遭被告撬下的銅條。被告坐在該處，沒有做任何事
      ，但馬蘭派出所警車有打警示燈，由臺東市○○路往南京
      路至案發現場，被告遠遠地就可以看得到警示燈。伊有與
      報案人聯絡，報案人表示被告在該處已經撬約10幾分鐘，
      只要有車輛經過的聲音，被告就不撬等語（見原審卷第
      48-51頁），並提出臺東縣警察局指揮中心受理110報案紀
      錄單以資為憑（見原審卷第60頁），既足以認定被告確有
      將老虎鉗插入上開表演廣場階梯上防滑銅條與水泥地間，
      並往上撬之行為，核與被告於偵查中之供述相符。再衡諸
      常理，被告倘無竊取上開階梯防滑銅條之意，豈可能於該
      處撬了約10幾分鐘？並於有人發現時即停止動作之舉。故
      證人林子文之證詞堪為被告於偵查中自白之補強證據。至
      現場雖未見任何被告已經撬取之防滑銅條，惟此係因被告
      遭人發現而停止之故，且核與被告於偵查中供稱尚未得手
      之詞相符，則被告既已著手於竊盜犯行，雖未竊得上開物
      品，僅止於未遂，並不影響其犯行之成立甚明。
  ７、至依卷附現場照片所示，上揭階梯之防滑銅條，除被告將
      老虎鉗插入處略有縫隙外，周遭之螺絲尚固定在原位，並
      無有何遭人以老虎鉗、鐵鎚或其他工具撬取或拔起之跡象
      等等，係因被告雖著手於竊盜犯行，惟尚未得手，故不能
      以上開情形認被告無竊盜之意。又馬蘭派出所警員到達案
      發現場前，雖於遠處即開啟警車上之警示燈示警，惟證人
      林子文於上開警車到達前已騎機車到現場，故被告自無法
      於警察到達前逃逸，且應亦無時間將老虎鉗自防滑銅條與
      水泥地縫隙中取出，除去現場跡證，且其當時停留該處之
      目的究係如何，尚不影響上開犯行之成立，亦無法以其未
      能及時離去現場及將老虎鉗取出而認其無竊盜之意，且如
      前所述，其未能離去現場恐係因警員先後到達所致，況再
      依證人林子文上開所述，其到達時被告係以腳遮住上開撬
      開之銅條，此項行為亦足以認定被告當時有隱匿其犯行之
      舉。故本件既有證人林子文等人之供述、現場相片及扣案
      被告作案使用之工具，足以補強被告於偵查中之自白，況
      被告亦未提出其於偵查中之自白有何遭脅迫等方式供述之
      證據，自足以認定其於偵查中之供述實在。被告嗣後所辯
      不足採信。
四、撤銷改判理由：原審認被告無竊盜之意圖而為無罪之諭知，
    顯有上開不當之處，檢察官上訴為有理由，本件自應撤銷改
    判如主文第2項所示。
五、論罪科刑：
（一）核被告所為係犯刑法第321條第1項第3款、第2項加重竊盜
      未遂罪（起訴書所犯法條欄漏引刑法第321條第2項）。被
      告雖已著手於竊盜犯行，惟尚未竊得上開物品，係屬未遂
      ，爰依刑法第25條第2項未遂犯之規定減輕其刑。
（二）被告乙○○前曾因違反臺灣地區與大陸地區人民關係條例
      案件，經臺灣臺東地方法院判處有期徒刑4月確定，於96
      年2月9日執行完畢，有臺灣高等法院被告前案紀錄表附卷
      可參，被告於刑之執行完畢後5年內再犯本件有期徒刑以
      上之罪，係屬累犯，應依刑法第47條第1項規定，加重其
      刑。
（三）爰審酌被告犯罪動機係因生活無著，竊物以謀生，惟犯後
      原坦承犯行，嗣後於審理中否認犯行，犯後態度不佳，且
      所竊取之物品係為保障公眾安全之物品，然兼衡其係因饑
      寒起盜心，尚有可憫之處，且雖著手犯行，然尚未竊得財
      物，被害人所受損害尚屬輕微，並其他犯罪動機、目的、
      手段等一切情狀，量處如主文第2項所示之刑，並諭知易
      科罰金之折算標準，以資懲儆。扣案之犯罪工具鐵鎚1支
      、老虎鉗1把及黑色塑膠袋2只，均為被告所有，業據被告
      供述在卷，且係供本件犯罪所用之物，亦據本院認定在卷
      ，應依刑法第38條第1項第2款規定予以沒收。
五、被告經合法傳喚，無正當理由不到庭，爰不待其陳述逕行判
    決。
據上論斷，應依刑事訴訟法第371條、第369條第1項前段、第364
條、第299條第1項前段，刑法第321條第1項第3款、第2項、第25
條第2項、第41條第1項、第47條第1項、第38條第1項第2款，判
決如主文。
本案經檢察官丙○○到庭執行職務。
中    華    民    國    97    年    10   月     7     日
                  審判長法  官   何方興
                        法  官   林德盛
                        法  官   王紋瑩
以上正本證明與原本無異。
本判決不得上訴。
                        書記官   楊明靜
中    華    民    國    97    年    10    月    7     日
附錄    本判決論罪科刑法條：
刑法第321條（加重竊盜罪）
犯竊盜罪而有左列情形之一者，處 6 月以上、 5 年以下有期徒
刑：
一  於夜間侵入住宅或有人居住之建築物、船艦或隱匿其內而犯
    之者。
二  毀越門扇、牆垣或其他安全設備而犯之者。
三  攜帶兇器而犯之者。
四  結夥三人以上而犯之者。
五  乘火災、水災或其他災害之際而犯之者。
六  在車站或埠頭而犯之者。
前項之未遂犯罰之。


司法院資訊處製作；財團法人民間司法改革基金會備份。
